【裁判字號】    92,上易,957
【裁判日期】    920916
【裁判案由】    詐欺
【裁判全文】
臺灣高等法院刑事判決                            九十二年度上易字第九五七號
    上  訴  人  台灣新竹地方法院檢察署檢察官
    被      告  乙○○
                        新竹市.
    選任辯護人  曾肇昌  律師
右上訴人因被告詐欺案件，不服臺灣新竹地方法院九十一年度易字第四四五號，中華
民國九十二年三月十日第一審判決（起訴案號：臺灣新竹地方法院檢察署八十九年度
偵字第九五號、第六三七四號），提起上訴，本院判決如左：
    主      文
上訴駁回。
    理      由
一、本案經本院審理結果，認第一審判決被告無罪，核無不當，應予維持，並引用第
    一審判決書記載之證據及理由。（如附件）
二、查證人甲○○在原審調查證稱確有收到被告所寄發之存證信函，但是因為地主沒
    有把土地過戶給他，且被告未依該買賣契約第六條辦理名義變更，所以其所交付
    之支票沒有兌現，況且被告也沒有把建照交給他等語，惟證人甲○○既證稱依前
    揭買賣契約其所應交付之第二期款項二千五百萬元，並未如期交付，是以甲○○
    未依約履行交付第二期款項二千五百萬元，應係事實；至就該價金未交付之理由
    ，雖被告與證人甲○○認知有差異，但該部分之款項既未如期交付，則被告於其
    後發函解除契約，即非無據。被告既發函給證人甲○○解除其與上泰公司之契約
    ，主觀上自然認其已不受前約之拘束，則被告其後另與嘉元公司簽訂協議書，乃
    其權利之行使，自難認係屬詐術行為，公訴人認被告先後與甲○○、嘉元公司簽
    約係屬一物二賣，顯有誤會。至其解除契約之是否有效，如有爭議，乃民事糾紛
    之問題，自可另循民事訴訟之途徑以求釐清，非謂被告解除契約後再賣，即屬一
    物二賣，而構成詐欺。又被告以丙○○名義與嘉元公司簽訂買賣契約，出售丙○○名下劉安政所有之土地，事後並取得劉安政之同意，亦難認係施用詐術。再者
    ，告訴人丁○○所交付之支票，因有部分恐發生退票，經被告與丁○○協商換票
    ，丁○○交給被告現金二十萬元，及面額各二百萬元、二百八十萬元之支票，其
    中二百萬元之支票並兌現，而二百八十萬元之支票則未兌現之事實，為被告所自
    承，核與告訴人丁○○所指訴之情節相符，惟被告收受該支票及款項係基於其代
    理丙○○與嘉元公司所簽訂之買賣契約，丁○○亦知悉該土地之原有權人係劉安
    政，原所有權人劉安政亦同意該買賣契約書，被告收受前開支票，及其後經被告
    與丁○○協商後換取該支票之現金或支票，亦難認被告有何不法所有之意圖及施
    用詐術。惟丁○○於定金退票後，雖補了二百二十萬元，但其後仍未能補足支付
    定金支票五百萬元，被告認其已構成違約，而聲明解除契約沒收丁○○已付之二
    百二十萬元，亦非無據；之後，被告與戊○○所簽訂之買賣契約，係在被告認丁○○無法履行協議之情況下，始與戊○○所簽訂，被告自無使用詐術之情事，從
    而被告依該契約收受相關款項，亦無為自己不法所有之意圖。至於被告之與丁○○解約，是否有效，如有爭議，亦屬民事糾紛之問題，自可另循民事訴訟之途徑
    以求釐清，非謂被告解除契約後再與戊○○簽約，即屬一物二賣而又構成詐欺。
    其餘亦據原判決理由詳陳，以無積極證據足資證明被告犯罪而判決被告無罪，經
    核洵無違誤；檢察官循告訴人狀請上訴意旨仍執陳詞質疑被告能否單方面以存證
    信函通知解除契約，而指摘原判決不當，惟查，證據之取捨、事實之認定，乃事
    實審法院職權行使之範圍，事實審法院經調查證據之結果，依自由心證之法則取
    捨證據，苟其取捨與經驗法則或論理法則無違，即不得任意指為違法。又刑事訴
    訟法第一百六十一條第一項規定：檢察官就被告犯罪事實，應負舉證責任，並指
    出證明之方法。因此，檢察官對於起訴之犯罪事實，應負提出證據及說服之實質
    舉證責任。倘其所提出之證據，不足為被告有罪之積極證明，或其所指出證明之
    方法，無從說服法院以形成被告有罪之心證，基於無罪推定之原則，自應為被告
    無罪判決之諭知。本件檢察官上訴仍未提出具體新事證或適合於證明犯罪事實之
    積極證據，並說明其證據方法與待證事實之關係，而本院對於卷內訴訟資料經參
    互審酌，仍無從獲得有罪之心證，亦查無其他具體證據得資證明被告確有詐欺之
    犯行，從而，自應維持原審諭知被告無罪之判決，上訴為無理由，應予駁回。
據上論斷，應依刑事訴訟法第三百七十三條、第三百六十八條，判決如主文。
本案經檢察官田炳麟到庭執行職務。
中      華      民      國    九十二    年      九      月     十六     日
                              台灣高等法院刑事第十二庭
                                    審判長法  官  劉  景  星
                                          法  官  沈  宜  生
                                          法  官  陳  志  洋
右正本證明與原本無異。
不得上訴。
                                          書記官  蔡  佩  珊
中      華      民      國    九十二    年      九      月     十七     日


司法院資訊處製作；財團法人民間司法改革基金會備份。
